【裁判字號】    95,訴,365
【裁判日期】    951011
【裁判案由】    毒品危害防制條例
【裁判全文】
臺灣臺中地方法院刑事判決              95年度訴字第365號
公  訴  人  臺灣臺中地方法院檢察署檢察官
被      告  甲○○  37歲民.
上列被告因違反毒品危害防制條例案件，經檢察官提起公訴（94
度毒偵字第6205號），及移送併案審理（95年度毒偵字第702號
、第2089號、第2485號），本院判決如下：
     主    文
甲○○連續施用第一級毒品，累犯，處有期徒刑壹年，扣案之第
一級毒品海洛因含袋重貳點貳玖公克沒收銷燬之，扣案之注射針
筒壹支沒收。又連續施用第二級毒品，累犯，處有期徒刑捌月；
應執行有期徒刑壹年陸月，扣案之第一級毒品海洛因含袋重貳點
貳玖公克沒收銷燬之，扣案之注射針筒壹支沒收。
     犯罪事實
一、甲○○前因違反麻醉藥品管理條例案件，經本院判處有期徒
    刑6月，如易科罰金以銀元300元折算1日確定，接續其另偽
    造有價證券等案件之執行，於民國94年1月14日縮短刑期執
    行完畢。又再於91年間，因施用毒品案件，經本院以91 年
    度毒聲字第577號裁定送觀察、勒戒後，因有繼續施用毒品
    之傾向，再經本院以91年度毒聲字第1810號裁定送強制戒治
    ，於91年8月2日強制戒治執行完畢釋放，並經臺灣臺中地方
    法院檢察署檢察官於92年8月29日以92年度戒毒偵字第292
    號為不起訴處分確定。詎甲○○仍不知警惕，於前揭強制戒
    治執行完畢釋放後5年內，基於施用第一級毒品之概括犯意
    ，自94年9月上旬某日起至95年4月14日上午11時止，在臺中
    市北屯區來來親親戲院之廁所，及其位於臺中市○○區○○
    路30號5樓之13之居處、位於臺中市○區○○路229巷6號6樓
    之8住處等地內，以將第一級毒品海洛因置於注射針筒內，
    以水稀釋混合後，再施打於手臂上之方式，連續施用第一級
    毒品海洛因多次。又基於施用第二級毒品之概括犯意，自94
    年10月20日下午4時30分起回溯96小時內之某時起，至95年4
    月17日晚間9時40分起回溯96小時內之某時止，在不詳處所
    ，亦不詳方式，施用第二級毒品甲基安非他命多次。嗣為警
    於（1）94年10月20日下午4時30分，在臺中市○區○○○街
    76巷口前查獲，並扣得第一級毒品海洛因含袋重0.52公克；
    （2）94年12月28日下午4時55分許，在臺中市○○區○○路
    30號5樓電梯口前查獲，並扣得第一級毒品海洛因含袋重
    1.77公克及其所有供施用第一級毒品所用之注射針筒1支；
    （3）95年4月9日下午3時54分許，在臺中市警察局第五分局
    內經其同意採集尿液送驗呈嗎啡陽性反應而查獲（此次僅查
    獲施用第一級毒品海洛因部分）；（4）95年4月17日晚間9
    時40分許，在其友人齊偉位於臺中市○區○○路229巷6號6
    樓之5住處內查獲。
二、案經臺中市警察局第一分局報請臺灣臺中地方法院檢察署檢
    察官偵查起訴，及臺中縣警察局烏日分局、臺中市警察局第
    三分局、第五分局報請同署檢察官移送併案審理。
    理    由
一、上揭連續施用第一級毒品海洛因之事實，業據被告甲○○於
    本院審理時坦承不諱，復有前揭查獲之注射針筒1支扣案可
    稽，另扣案物中之白色粉末，經送請法務部調查局檢驗結果
    ，確係第一級毒品海洛因無訛，有該局95年1月3日調科壹字
    第120017097號、95年3月8日調科壹字第120017415號鑑定通
    知書各1紙附卷可參，且被告為警查獲所採集之尿液，經送
    驗結果，呈嗎啡陽性反應，亦有中山醫學大學附設醫院藥物
    檢測中心94年10月27日、95年1月12日檢驗報告1紙暨詮昕科
    技股份有限公司95年4月28日編號第00000000號、第
    00000000 號濫用藥物尿液檢驗報告各1紙在卷可稽，堪認被
    告上開不利於己之自白確與事實相符，足以採信，並據為被
    告論罪科刑之依據。
二、又前述連續施用第二級毒品甲基安非他命之事實，訊據被告
    於本院審理中矢口否認，辯稱：其真的沒有施用第二級毒品
    甲基安非他命，不知道為何驗尿會呈甲基安非他命陽性反應
    云云。惟查，被告於94年10月20日下午4時30分、94年12月
    28 日下午4時55分許及95年4月17日晚間9時40分許為警查獲
    所採集之尿液，經檢驗結果其尿液中呈甲基安非他命陽性反
    應，有上開中山醫學大學附設醫院藥物檢測中心檢驗報告2
    紙暨詮昕科技股份有限公司95年4月28日編號第00000000號
    濫用藥物尿液檢驗報告1紙在卷可稽，又該等檢驗機構就被
    告尿液檢驗之程序，係以酵素免疫分析法（EIA）先為初步
    之篩驗，結果有安非他命類陽性反應，經再以氣相層析質譜
    儀法（GC／MS）為確認檢驗，發現確呈甲基安非他命陽性反
    應（安非他命類），此觀前揭報告等內容自明，而該等檢驗
    機構就本件尿液檢驗所使用之氣相層析質譜儀法包括「氣相
    層析儀」及「質譜儀」兩部分，其中氣相層析儀法之原理為
    將物質氣化後，再經分析管分離，由於各種物質之沸點及對
    管柱之吸附力不同，在經過檢測器（DETECTOR）測定後，表
    現出不同之滯留時間（RETENSIONTIME），以滯留時間來判
    斷係何種物質，至「質譜儀法」部分為其檢測器，能將物質
    撞擊成碎片，紀錄其質譜圖，因每個化合物之鍵結能力不同
    ，故不同之物質會有其特定之質譜圖，因此在物質之判斷上
    有如指紋之鑑定，理論上如扣除人為之因素，其精確度已接
    近百分之百，另人體施用第二級毒品甲基安非他命因經尿液
    排出之時間，依吸食量之多寡、人體代謝功能、吸食者之年
    齡及性別有所差異，惟一般而言，施用者在96小時內所排出
    之尿液均有可能被檢出，此為本院歷來職務上審理毒品案件
    所得知悉，被告於94年10月20日下午4時30分、94年12月28
    日下午4時55分許及95年4月17日晚間9時40分許為警查獲並
    採集尿液送驗，其尿液中既均有甲基安非他命陽性反應，足
    見被告自94年10月20日下午4時30分起回溯96小時內之某時
    起，至95年4月17日晚間9時40分起回溯96小時內之某時止，
    確有施用第二級毒品甲基安非他命多次之情事，被告前詞所
    辯，要乃推諉，不可採信。其連續施用第二級甲基安非他命
    之事實，事證明確，亦堪認定。
三、被告前因施用毒品案件，經本院以91 年度毒聲字第577號裁
    定送觀察、勒戒後，因有繼續施用毒品之傾向，再經本院以
    91年度毒聲字第1810號裁定送強制戒治，於91年8月2日強制
    戒治執行完畢釋放，並經臺灣臺中地方法院檢察署檢察官於
    92年8月29日以92年度戒毒偵字第292 號為不起訴處分確定
    ，有臺灣臺中地方法院檢察署刑案資料查註紀錄表、臺灣高
    等法院被告前案紀錄表各1份附卷足憑，其於強制戒治執行
    完畢獲釋5年內，再犯毒品危害防制條例第10條之罪，事證
    明確，被告犯行洵堪認定。
四、被告行為後，刑法業於94年1月7日修正，同年2月2日公布，
    於95年7月1日施行。本次刑法修正之比較新舊法，應就罪刑
    有關之共犯、未遂犯、想像競合犯、牽連犯、連續犯、結合
    犯，以及累犯加重、自首減輕暨其他法定加減原因（如身分
    加減）與加減例等一切情形，綜其全部罪刑之結果而為比較
    ，最高法院95年5月23日95年第8次刑庭會議決議可資參照。
    經查：
（1）刑法第56條連續犯之規定，業於94年1月7日修正刪除，並
     於95年7月1日施行。是於新法修正施行後，被告多次施用
     第二級毒品甲基安非他命的犯罪行為，即須分論併罰。此
     刪除雖非犯罪構成要件之變更，但顯已影響行為人刑罰之
     法律效果，自屬法律有變更，依新法第2條第1項規定，比
     較新、舊法結果，仍應適用較有利於被告之行為時法律即
     修正前刑法第56條規定論以連續犯。
（2）修正後刑法第2條第1項規定：「行為後法律有變更者，適
     用行為時之法律。但行為後之法律有利於行為人者，適用
     最有利於行為人之法律」。而修正前刑法第51條規定：「
     數罪併罰，分別宣告其罪之刑，依左列各款定其應執行者
     ：」其中第5款規定：「宣告多數有期徒刑者，於各刑中之
     最長期以上，各刑合併之刑期以下，定其刑期。但不得逾
     20年。」修正後刑法第51條第5款規定：「宣告多數有期徒
     刑者，於各刑中之最長期以上，各刑合併之刑期以下，定
     其刑期。但不得逾30年。」比較結果，修正後刑法並非較
     有利於行為人。
（3）綜合上述各條文修正前、後之比較，揆諸前揭最高法院決
     議及修正後刑法第2條第1項前段、後段規定之「從舊、從
     輕」原則，被告自應適用其行為時之法律，即修正刪除前
     刑法第56條予以論處，並依修正前刑法第51條第5款定其應
     執行之刑。
五、查海洛因、甲基安非他命分係毒品危害防制條例第2條第2項
    第1款、第2款規定之第一級、第二級毒品，是核被告所為，
    係犯同條例第10條第1項、第2項施用第一級、第二級毒品罪
    。被告持有第一級、第二級毒品之低度行為，應為施用之高
    度行為所吸收，各不另論罪。被告先後多次施用第一級、第
    二級毒品之行為，犯罪構成要件相同，顯係基於概括之犯意
    為之，應依修正刪除前刑法第56條規定，論以連續犯，並加
    重其刑。被告前因違反麻醉藥品管理條例案件，經本院判處
    有期徒刑6月，如易科罰金以銀元300元折算1日確定，接續
    其另偽造有價證券等案件之執行，入監於94年1月14日縮短
    刑期執行完畢，有前揭卷附刑案紀錄表等可查，其受有期徒
    刑執行完畢後，於5年以內再故意犯本件有期徒刑以上之罪
    ，不論依修正前之刑法第47條，或修正後之刑法第47條第1
    項之規定，均構成累犯，對被告而言並無有利或不利之情形
    ，自不生新舊法比較之問題，應逕依修正前之刑法第47條，
    論以累犯，並遞加重其刑。公訴人雖未就被告94年10月19日
    晚間10時許後之施用第一級毒品犯行，及被告自94年10月20
    日下午4時30分後之施用第二級毒品犯行提起公訴，惟查被
    告此部分之施用第一級、第二級毒品犯行，分與已起訴之施
    用第一級毒品、第二級毒品犯行間，有連續犯之裁判上一罪
    關係，為起訴效力所及，本院自應併予審理。爰審酌被告前
    已有施用毒品前科，有上開刑案紀錄表可查，今再為施用，
    顯見其戒除毒癮之意志薄弱，然施用毒品究屬戕害自身健康
    之犯罪，被告施用毒品尚未造成他人明顯之危害，及其於本
    院審理中僅坦承施用第一級毒品部分之犯行，態度不佳，並
    兼衡其犯罪之動機、目的、手段、生活狀況及智識程度等一
    切情狀，分別量處如主文所示之刑，並依修正前前刑法第51
    條第5款定其應執行之刑。扣案之海洛因合計含袋重2.29公
    克 (0.52公克加上1.77公克)，係毒品危害防制條例第2條第
    2項第1款所定之第一級毒品，應依同條例第18條第1項前段
    規定，予以宣告沒收銷燬之（包裝袋因已沾染第一級毒品海
    洛因，無可析離，自應視為第一級毒品海洛因，併予沒收銷
    燬之）。扣案之注射針筒1支，係被告所有供其施用第一級
    毒品海洛因所用，業據被告陳明甚詳，自應依刑法第38條第
    1項第2款規定（沒收係屬執行事項，不生新舊法比較之問題
    ，最高法院24年上字第5292號判例可資依循）予以宣告沒收
    。
據上論斷，應依刑事訴訟法第299條第1項前段，毒品危害防制條
例第10條第1項、第2項、第18條第1項前段，刑法第11條前段、
第2條第1項、修正刪除前刑法第56條、修正前刑法第47條、修正
前刑法第51條第5款、刑法第38條第1項第2款，判決如主文。
本案經檢察官乙○○到庭執行職務。
中    華    民    國    95    年    10    月    11    日
              刑事第14庭       審判長法  官  楊真明
                                     法  官  劉逸成
                                     法  官  林世民
右正本證明與原本無異。
如不服本判決應於收受本判決後送達後10日內向本院提出上訴書
狀，其未敘述上訴理由者，並得於提起上訴後10日內向本院補提
理由書狀（均須按他造當事人之人數附繕本）「切勿逕送上級法
院」。
                                     書記官  紀俊源
中    華    民    國    95    年    10    月    11    日
附錄論罪科刑法條：
毒品危害防制條例第10條
施用第一級毒品者，處6月以上5年以下有期徒刑。
施用第二級毒品者，處3年以下有期徒刑。


司法院資訊處製作；財團法人民間司法改革基金會備份。
